【裁判字號】    95,簡,666
【裁判日期】    950222
【裁判案由】    常業詐欺等
【裁判全文】
臺灣高雄地方法院刑事判決               95年度簡字第666號
聲  請  人  臺灣高雄地方法院檢察署檢察官
被      告  乙○○
上列被告因常業詐欺等案件，經檢察官聲請簡易判決處刑（95年
度偵緝字第122 號），本院判決如下：
    主  文
乙○○幫助意圖為自己不法之所有，以詐術使人將本人之物交付
，累犯，處有期徒刑肆月，如易科罰金，以佰元折算壹日。
    事實及理由
一、乙○○前因強盜案件，經本院以84年度少訴字第69號判處有
    期徒刑4 年確定，於86年7 月23日假釋出獄，復於假釋期間
    犯竊盜罪，經撤銷假釋，而於90年3 月16日起入監執行殘刑
    ，嗣於91年6 月6 日（檢察官誤為91年5 月28日）縮短刑期
    假釋出監，並於92年1 月10日（檢察官誤為92年2 月15日）
    縮刑期滿視為執行完畢。詎仍不知悔改，因缺錢使用，明知
    提供金融帳戶存簿、提款卡、印章等物予陌生人士使用，有
    可能為非法集團所利用，以遂行欺騙不知情之社會大眾及隱
    匿掩飾犯罪所得財物或產生利益之目的，竟基於幫助詐欺之
    犯意，於93年11月25日至國泰世華商業銀行申請設立存款帳
    戶後，並於之後不詳時間，在高雄縣鳳山市○○路與文衡路
    口附近，將上開帳戶之存摺、印章、提款卡、密碼等物，以
    新臺幣（下同）1,000 元之價款出售予綽號「阿萬」之姓名
    年籍不詳之成年男子，並容任綽號「阿萬」者所屬之犯罪集
    團使用其帳戶，以行不法之事。嗣綽號「阿萬」之男子所屬
    之犯罪集團取得上開帳戶之存簿、印章、提款卡等物（均未
    扣案）後，即基於共同詐欺之犯意聯絡，於同年12月3 日上
    午9 時許，由該詐欺集團成員以撥打電話之方式，向不知情
    之甲○○佯稱其子因為人做保，無法還債，現落於該集團之
    手，如未還債，恐遭不利而要求匯款贖人云云，致甲○○陷
    於錯誤，而依其指示匯款至乙○○上開國泰世華商業銀行四
    維分行帳號第000000000000號帳戶及翁南傑（另案審理）國
    泰世華商業銀行高雄分行帳號第
    000000000000號帳戶各10萬元，嗣經甲○○查證後發現受騙
     ，始報警循線查悉上情。
二、上開犯罪事實，有下列證據足資證明：
  (一)、被告乙○○於警詢、偵查及本院調查中之自白。
  (二)、證人即被害人甲○○於警詢中之證述。
  (三)、國泰世華商業銀行存款相關業務申請書、印鑑卡、存摺存
      款交易查詢單、臺灣中小企業銀行跨行匯款入戶電匯申請
      書各1紙。
  綜上，本件事證明確，被告之犯行堪以認定。
三、查該取得、持用上開帳戶之人，意圖為自己不法之所有，向
    被害人甲○○施用詐術，並致使被害人因陷於錯誤而匯付款
    項入上開帳戶，所為係犯刑法第339 條第1 項之詐欺取財罪
    。惟被告單純提供帳戶予他人使用之行為，並不能逕與向被
    害人施以欺罔之詐術行為等視，且亦無證據證明被告有參與
    詐欺取財犯行之構成要件行為，是被告所為僅係對於他人遂
    行之詐欺取財犯行，資以助力，核其所為，係犯刑法第339
    條第1 項詐欺取財罪之幫助犯。又依檢察官所述之事實與舉
    證，尚不足使本院持上開帳戶以詐欺取財之行騙者，乃以犯
    該罪為生活之職業，並恃此維生（最高法院89年度臺上字第
    2742號判決意旨參照），從而檢察官認被告係涉犯刑法第30
    條第1 項、第340 條之幫助常業詐欺罪，應容有未洽，然因
    幫助常業詐欺罪與幫助詐欺取財罪間，二者之基本事實同一
    ，本院爰變更法條為刑法第30條第1 項、第339 條第1 項之
    幫助詐欺取財罪，並依刑法第30條第2 項之規定，按正犯之
    刑減輕之。又被告前因強盜案件，經本院以84年度少訴字第
    69 號 判處有期徒刑4 年確定，於86年7 月23日假釋出獄，
    復於假釋期間犯竊盜罪，經撤銷假釋，而於90年3 月16日起
    入監執行殘刑，嗣於91年6 月6 日縮短刑期假釋出監，並於
    92年1 月10日縮刑期滿視為執行完畢，其於5 年內再為本件
    犯行，為累犯，應依刑法第47條之規定，加重其刑。其同時
    有刑之加重減輕事由，應依法先加後減之。爰審酌被告僅為
    貪圖小利，即提供帳戶幫助他人遂行財產犯罪，致使真正犯
    罪者難以被查獲，助長社會犯罪風氣，行為確實可議，惟念
    被告獲利金額不高，且於犯後已坦承犯行，態度尚可，及被
    告為本案犯行時僅25歲，思慮難免未周，惟其前有強盜、竊
    盜等前科，素行非佳等一切情狀，酌情量處如主文所示之刑
    ，並諭知易科罰金之折算標準。至被告所有供本件詐騙匯款
    使用之帳戶存摺及提款卡，雖係被告幫助犯罪所用之物，惟
    既未扣案，且該帳戶業經警方查明係供詐騙匯款所用，應遭
    該詐騙集團放棄使用，為免日後執行之困難，爰不另為沒收
    之宣告，附此敘明。
四、聲請簡易判決處刑意旨固認被告提供包括上開帳戶在內計6
    個帳戶之存摺、提款卡及密碼予人持向被害人詐欺取財，乃
    另涉犯洗錢防制法第2 條第2 款之洗錢罪嫌，而應依同法第
    9 條第2 項處斷等語。惟按洗錢防制法所稱之洗錢行為，並
    非泛指所有掩飾自己或他人因犯罪所得財物或財產上利益之
    行為，而係指掩飾自己或他人因「重大犯罪」所得財物或財
    產上利益之行為，始足當之，同法第2 條本規定甚明。至所
    謂之「重大犯罪」，亦以列舉方式規定於同法第3 條，而本
    院依檢察官之舉證，尚無從認綽號「阿萬」之成年人係以犯
    該罪為生活之職業，並恃此維生，業如前述，是以該行騙者
    所犯，應僅係普通詐欺罪，而非屬洗錢防制法第3 條所稱之
    重大犯罪，而被告所交付予「阿萬」之其他帳戶亦未查得有
    其他被害人遭詐騙之情事，自難論以被告洗錢防制法第9 條
    第2 項之洗錢罪。然被告提供帳戶存摺、提款卡及密碼之行
    為，同時經檢察認涉犯刑法之幫助常業詐欺罪（業經本院予
    以變更法條，詳前述）及洗錢防制法第9 條第2 項之罪，並
    認二者間有牽連犯之裁判上一罪關係，故本院就此自不另為
    無罪之諭知。
五、末按簡易程序之適用，乃僅設有「所科之刑以宣告緩刑、得
    易科罰金之有期徒刑及拘役或罰金」之要件；而檢察官聲請
    以簡易判決之案件，應改適用通常程序審判者，亦限於有刑
    事訴訟法第451 條之1 第4 項但書所列4 款之情形；刑事訴
    訟法第449 條第3 項、第452 條已分別規定甚明。查本案所
    宣告之刑為得易科罰金之有期徒刑，復核無刑事訴訟法第45
    1 條之1 第4 項但書所列情形之一，故而本院以簡易程序逕
    為判決，自無違法之可言。再者，本院亦定有調查期日當庭
    諭知變更起訴法條，被告之程序參與權並無未受保障之虞，
    況被告之犯行事證明確，而本院就被告乃係「提供帳戶存摺
    等件與他人，而他人乃持以行騙」之基本社會事實部分，與
    檢察官所認明者，亦互核一致，是堪認本案應尚無改行通常
    程序審理之必要。至司法院函頒之法院辦理刑事訴訟簡易程
    序案件應行注意事項第8 點所定「裁判上一罪之情形，其一
    部分案件不能適用簡易程序，全案應依通常程序辦理之」，
    及同院刑事廳84年4 月3 日（84）廳刑一字第07 260號函載
    關於「理由欄中有不另為無罪之諭知，自屬判決含有無罪之
    性質，不得由法院逕以簡易判決處刑」之研究意見，俱與首
    揭法文規定文義未合，另亦顯然有悖於簡易程序制度擴大適
    用範圍以謀合理分配司法資源之修正意旨，本院自不受拘束
    ，併此敘明。
六、應依刑事訴訟法第449 條第1 項前段、第3 項、第450 條第
    1 項、第300 條，刑法第30條第1 項前段、第2 項、第339
    條第1 項、第41條第1 項前段、第47條，罰金罰鍰提高標準
    條例第1 條前段、第2 條，逕以簡易判決處如主文所示之刑
    。
七、如不服本判決，應於判決送達之日起10日內，向本院提出上
    訴狀。
中    華    民    國    95    年    2     月    22    日
                    高雄簡易庭法  官  謝  雨  真
以上正本證明與原本無異。
如不服本判決，應於判決送達後10日內，向本院提出上訴狀。
中    華    民    國    95    年    2     月    22    日
                              書記官  許  麗  珠
附錄本判決論罪之法條：
刑法第339條(普通詐欺罪)
意圖為自己或第三人不法之所有，以詐術使人將本人或第三人之
物交付者，處 5 年以下有期徒刑、拘役或科或併科 1 千元以下
罰金。


司法院資訊處製作；財團法人民間司法改革基金會備份。
